臺灣士林地方法院刑事判決
111年度審訴字第242號
公  訴  人  臺灣士林地方檢察署檢察官
被      告  陳國雄




指定辯護人  本院公設辯護人姜惠如 
上列被告因違反毒品危害防制條例案件，經檢察官提起公訴（11
1年度偵字第5357號），本院判決如下：
    主  文
陳國雄犯如附表「罪名及宣告刑」欄所示之罪，各處如附表「罪
名及宣告刑」欄所示之刑及「沒收」欄所示之沒收。應執行有期
徒刑陸年。     
    事  實
一、陳國雄明知甲基安非他命係毒品危害防制條例所規定之第二
    級毒品，不得非法持有及販賣，竟意圖營利，基於販賣第二
    級毒品甲基安非他命之犯意，使用其所有之搭配門號000000
    0000號SIM卡使用之iPhone廠牌行動電話1支，與許財富、黃
    聖豐、詹金溪聯繫合意各次交易甲基安非他命之重量、價格
    後，分別於如附表各編號所示時間、地點，以所示價格，販
    賣所示數量之甲基安非他命予許財富、黃聖豐、詹金溪，並
    向渠等收取價金，藉此賺取差額牟利（各次交易時間、地點
    、販賣之毒品種類與數量、金額詳如附表所示）。嗣經警依
    法對許財富使用之門號0000000000號、陳國雄持用之上開行
    動電話門號執行通訊監察，乃循線查獲上情。
二、案經臺北市政府警察局刑事警察大隊報告臺灣士林地方檢察
    署檢察官偵查起訴。
    理  由
壹、證據能力方面：
一、按被告以外之人於審判外之言詞或書面陳述，除法律有規定
    者外，不得作為證據；又被告以外之人於審判外之陳述，雖
    不符合同法第159條之1至第159條之4之規定，但經當事人於
    審判程序同意作為證據，法院審酌該言詞陳述或書面陳述作
    成時之情況，認為適當者，亦得為證據。當事人、代理人或
    辯護人於法院調查證據時，知有第159條第1項不得為證據之
    情形，而未於言詞辯論終結前聲明異議者，視為有前項之同
    意，刑事訴訟法第159條第1項及第159條之5分別定有明文。
    本件公訴人及被告陳國雄、辯護人於本院準備程序時就本判
    決所引用之各該被告以外之人於審判外之陳述同意作為證據
    （見本院111年度審訴字第242號卷【下稱本院卷】第58至59
    頁），復均未於言詞辯論終結前聲明異議，本院審酌該等證
    據作成時並無違法及證明力明顯過低之瑕疵等情況，認為適
    當，均具有證據能力。
二、至於本院所引其餘非屬供述證據部分，既不適用傳聞法則，
    亦均非公務員違背法定程序所取得，依刑事訴訟法第158條
    之4反面解釋，均具有證據能力。
貳、實體方面　　
一、認定犯罪事實所憑之證據及理由：
  ㈠上揭犯罪事實，業據被告於偵查、本院準備程序及審理時坦
    承不諱（見臺灣士林地方檢察署111年度偵字第5357號卷【
    下稱偵卷】第22至32頁、110年度他字第2105號卷【下稱他
    卷】第277至283頁、本院卷第58、120、123頁），並有證人
    即購毒者許財富、黃聖豐、詹金溪於警偵訊所為證述足稽（
    許財富部分，見偵卷第124至128頁、他卷第148至152頁；黃
    聖豐部分，見偵卷第76至79頁、他卷第143至145頁；詹金溪
    部分，見偵卷第102至106頁、他卷第154至159頁），復有本
    院110年度聲監字第228號、110年度聲監續字第381號、110
    年度聲監字第270號通訊監察書各1份、被告與許財富間之通
    訊監察譯文、與黃聖豐間之通訊監察譯文、與詹金溪間之通
    訊監察譯文各1份在卷可佐（依序見偵卷第155至156、161至
    162、167至168、49至51、39至43、45至48頁），足認被告
    前開出於任意性之自白，與事實相符，洵堪採信。
  ㈡按販賣毒品之所謂販賣行為，係行為人基於營利之目的，而
    販入或賣出毒品而言。販賣毒品者，其主觀上有營利之意圖
    ，且客觀上有販賣之行為，即足構成，至於實際上是否已經
    獲利，則非所問。又販賣各級毒品，係政府嚴予查緝之違法
    行為，而每次買賣之價量，亦隨時隨雙方關係之深淺、當時
    之資力、需求程度及對行情之認知等因素，機動的調整，因
    此販賣之利得，除經坦承犯行，或帳冊價量均記載明確外，
    委難查得實情，是縱未確切查得販賣賺取之實際差價，但除
    別有事證，足認係按同一價格轉讓，確未牟利之情形外，尚
    難執此認非法販賣之事證有所不足，致知過坦承者難辭重典
    ，飾詞否認者反得逞僥倖，而失情理之平；且毒品之價格不
    低，取得不易，苟無利可圖，應無甘冒被查緝法辦重刑之危
    險，平白無端從事販毒之交易，或無償為藥頭擔任送貨之工
    作，是以有償販賣毒品者，除非另有反證，證明其出於非營
    利之意思而為，概皆可認其係出於營利之意而為（最高法院
    93年度台上字第1651號、87年度台上字第3164號刑事判決意
    旨參照）。本件被告與證人許財富、黃聖豐、詹金溪間並無
    深厚情誼，苟非有利可圖，被告當無甘冒重罪風險，無償鋌
    而走險之理，參以被告於偵訊時供承：伊賣他們新臺幣（下
    同）1,000元，約可賺1、200元等語（見他卷第281頁），足
    見被告本件販賣甲基安非他命犯行，均係出於營利意圖無訛
    。
  ㈢綜上所述，本案事證明確，被告本件如附表所示各次販賣第
    二級毒品之犯行均堪認定，應予依法論科。
二、論罪科刑：
  ㈠按甲基安非他命屬毒品危害防制條例第2條第2項第2款規定之
    第二級毒品。核被告所為，均係犯毒品危害防制條例第4條
    第2項之販賣第二級毒品罪；又被告各次販賣第二級毒品犯
    行前所為持有第二級毒品之低度行為，均應為販賣之高度行
    為所吸收，不另論罪。
  ㈡被告如附表所示7次販賣第二級毒品犯行，犯意各別，行為互
    殊，應予分論併罰。
  ㈢刑之加重與減輕事由：
　⒈按犯毒品危害防制條例第4條至第8條之罪於偵查及歷次審判
    中均自白者，減輕其刑，為毒品危害防制條例第17條第2項
    所明定，考其立法意旨，為使製造、販賣或運輸毒品案件之
    刑事訴訟程序儘早確定，並鼓勵被告自白認罪，開啟其自新
    之路，乃對製造、販賣、運輸毒品者於偵查及審判中均自白
    時，採行寬厚之刑事政策。查被告於偵查及審判中均自白本
    件7次販賣第二級毒品犯行，均應依毒品危害防制條例第17
    條第2項規定，就被告所犯各次販賣第二級毒品犯行，減輕
    其刑。
　⒉次按犯第4條至第8條、第10條或第11條之罪，供出毒品來源
    ，因而查獲其他正犯或共犯者，減輕或免除其刑，毒品危害
    防制條例第17條第1項定有明文。考其立法意旨，重在鼓勵
    被告具體供出其前手或共犯，以杜絕毒品之蔓延與氾濫為目
    的，故其所供之毒品來源必有助益偵查機關查獲其前手或共
    犯，始得據以適用上開減刑規定。準此，該條例第17條第1
    項所稱「供出毒品來源，因而查獲其他正犯或共犯者」，係
    指被告供出供己犯同條項所列各罪毒品來源之對向性正犯，
    或與其具有共同正犯、共犯（教唆犯、幫助犯）關係之毒品
    由來之人的相關資料，諸如其前手或共同正犯、共犯之姓名
    、年籍、住居所或其他足資辨別之特徵等項，使調查或偵查
    犯罪之公務員得據以對之發動調查或偵查程序，並因此而確
    實查獲其人、其犯行者，始足當之。經查，被告雖供稱其毒
    品來源為真實姓名年籍不詳綽號「龜昌」之人（見偵卷第31
    頁），然因警方未能查明「龜昌」之真實身分，故未能查緝
    到案乙情，有臺灣士林地方檢察署111年5月9日士檢卓定111
    偵5357字第1119023380號函、臺北市政府警察局刑事警察大
    隊111年5月13日北市警刑大二字第1113007353號函各1份在
    卷為憑（見本院卷第113、115頁），自無從依毒品危害防制
    條例第17條第1項規定減輕或免除其刑。
　⒊至辯護人雖為被告辯護稱：被告行為雖有不當，然犯案後偵
    審中業已自白，其係因與許財富等人為朋友，在他們需要毒
    品時才提供，非主動販售，且交易數量不多，大部分是1,00
    0元、500元之份量，縱有謀利，獲得利潤不多，且其於警詢
    時就有供出毒品來源，惟警方並未因而查獲，自被告之行為
    以觀，可認其犯後杜絕毒品危害社會之誠意，法重情輕，請
    求依刑法第59條規定減輕其刑等語。惟按犯罪之情狀顯可憫
    恕，認科以最低度刑仍嫌過重者，得酌量減輕其刑，刑法第
    59條定有明文。考其立法意旨，科刑時原即應依同法第57條
    規定審酌一切情狀，尤應注意該條各款所列事項，以為量刑
    標準。刑法第59條所謂「犯罪之情狀顯可憫恕」，自係指裁
    判者審酌第57條各款所列事項以及其他一切與犯罪有關之情
    狀之結果，認其犯罪足堪憫恕者而言（即犯罪另有其特殊之
    原因與環境等等），即必於審酌一切之犯罪情狀，在客觀上
    顯然足以引起一般同情，認為縱予宣告法定最低刑度猶嫌過
    重者，始有其適用（最高法院38年台上字第16號、45年台上
    字第1165號及51年台上字第899號判例參照）。查，本院就
    被告所為各次犯行於論罪科刑時所審酌之情狀，業已詳敘如
    上，而被告於犯後雖坦承犯行，然其前已多次因施用毒品犯
    行，而受觀察、勒戒與徒刑之處遇，有臺灣高等法院被告前
    案紀錄表在卷可按，當知毒品可能對身體造成之惡害及對社
    會造成之潛在風險，猶因貪圖小利，多次販賣第二級毒品甲
    基安非他命予他人施用，足見其漠視法令之心態，倘遽予憫
    恕被告並減輕其刑，對被告難收改過遷善之效，無法達到刑
    罰特別預防之目的，復揆之其犯罪情節、手段、動機與目的
    等，衡諸常情事理及國民法律感情，殊無何等足以引起一般
    同情之客觀情狀而應予憫恕之處，況被告本案犯行均已依毒
    品危害防制條例第17條第2項規定減輕其刑，亦難認有何量
    處最低度刑期猶嫌過重之情事，爰均不依刑法第59條之規定
    酌減其刑；辯護人此部分請求，難予採認，附此敘明。
　㈣爰審酌被告正值青壯，不思憑己力賺取所需，明知毒品戕害
    人體身心健康甚鉅，竟因貪圖獲利，漠視法令規定，對外販
    賣第二級毒品甲基安非他命以牟利，肇生他人施用毒品之惡
    源，影響所及，非僅個人之生命、身體將可能受其侵害，對
    社會風氣及治安亦造成潛在危害，實屬不該，惟念其於犯後
    始終坦承犯行，顯具悔意，又以其販賣之毒品數量與價格，
    對社會造成之危害尚無法與販賣毒品上游集團相提並論，暨
    考量其前科累累、素行非佳（參見前開被告前案紀錄表之記
    載）、本件犯罪之動機、手段、情節、各次犯行販賣之數量
    、價格與獲利，及其自陳國中畢業之教育智識程度、未婚、
    無子女、入監前從事鐵工工作之家庭生活與經濟狀況（見偵
    卷第19頁、本院卷第124頁）等一切情狀，分別量處如附表
    「罪名及宣告刑」欄所示之刑；復審酌被告各次販賣第二級
    毒品之犯罪手法雷同，如以實質累加之方式定應執行刑，其
    處罰之刑度顯將超過其行為之不法內涵，應綜合考量所犯數
    罪犯罪類型、侵害法益、各別刑罰規範之目的、輕重罪間體
    系之平衡、整體犯罪非難評價、各罪彼此間之關聯性（例如
    ：數罪犯罪時間、空間、各行為所侵害法益之專屬性或同一
    性、數罪對法益侵害之加重效應）、罪數所反映被告之人格
    特性與犯罪傾向、數罪對法益侵害之加重效應及刑罰之內部
    界限、對被告施以矯正之必要性，定其應執行之刑如主文所
    示，以符合罪刑相當及比例原則，實現刑罰權之公平正義。
三、沒收部分
  ㈠按犯毒品危害防制條例第4條至第9條、第12條、第13條或第1
    4條第1項、第2項之罪者，其供犯罪所用之物，不問屬於犯
    罪行為人與否，均沒收之；又供犯罪所用、犯罪預備之物或
    犯罪所生之物，屬於犯罪行為人者，得沒收之，但有特別規
    定者，依其規定，前二項之沒收，於全部或一部不能沒收或
    不宜執行沒收時，追徵其價額；毒品危害防制條例第19條第
    1項、刑法第38條第2項、第4項分別定有明文。復按行動電
    話屬於動產，其內SIM卡由電信公司依申請交付使用而移轉
    占有，同具有動產性質。行動電話門號以他人名義申請而實
    際供己使用（包含購用易付卡），已屬常有之事；尤其以行
    動電話作為犯罪通聯工具者，使用他人名義申請門號通聯，
    更屬常見。自應以實際管領使用者為所有人（最高法院102
    年度台上字第1286號判決參照）；再按犯罪所得，屬於犯罪
    行為人者，沒收之；前二項之沒收，於全部或一部不能沒收
    或不宜執行沒收時，追徵其價額，刑法第38條之1第1項前段
    、第3項分別定有明文。又基於徹底剝奪犯罪所得，以根絕
    犯罪誘因之意旨，是犯罪所得不問成本、利潤均應沒收，此
    觀刑法第38條之1之立法理由甚明。
  ㈡被告係使用搭配門號0000000000號SIM卡之iPhone廠牌行動電
    話1支，與如附表所示購毒者聯繫各次販賣第二級毒品事宜
    乙情，業據被告供承在卷（見偵卷第22頁、本院卷第58、12
    3頁），並有前引證人許財富、黃聖豐、詹金溪之證述、通
    訊監察譯文可參，該支行動電話及SIM卡雖均未扣案，然尚
    未滅失，有被告之陳述可參（見本院卷第58、123頁），應
    依毒品危害防制條例第19條第1項規定，不問屬於被告與否
    ，於其所犯各犯行之主文項下諭知沒收，並依刑法第38條第
    4 項規定，諭知於全部或一部不能沒收或不宜執行沒收時，
    追徵其價額。
  ㈢又被告各次販賣第二級毒品犯行之犯罪所得，即為其實際向
    證人許財富、黃聖豐、詹金溪收取之價金（各次犯行之犯罪
    所得詳如附表「交易金額」欄所示；其中附表編號2部分，
    許財富係以價值500元之線上遊戲「星城Online」分數3萬分
    抵償價金，見本院卷第123頁），雖均未扣案，然既無刑法
    第38條之2條第2項所定情形，自應依刑法第38條之1第1項前
    段規定，就其各次販賣第二級毒品犯行之犯罪所得，分別於
    其所犯各該犯行之主文項下諭知沒收，且依同條第3項規定
    ，諭知於全部或一部不能沒收或不宜執行沒收時，追徵其價
    額。
據上論斷，應依刑事訴訟法第299條第1項前段，毒品危害防制條
例第4條第2項、第17條第2項、第19條第1項，刑法第11條、第51
條第5款、第38條第4項、第38條之1第1項前段、第3項，判決如
主文。
本案經檢察官黃睦涵提起公訴，檢察官李清友、馬凱蕙到庭執行
職務。
中　　華　　民　　國　　111 　年　　7 　　月　　13　　日
                  刑事第九庭  審判長法　官  李育仁
                                    法  官  李冠宜
                                    法  官  陳秀慧 
以上正本證明與原本無異。
如不服本判決應於收受送達後20日內向本院提出上訴書狀，並應
敘述具體理由；其未敘述上訴理由者，應於上訴期間屆滿後20日
內向本院補提理由書（均須按他造當事人之人數附繕本）。「切
勿逕送上級法院」。因疫情而遲誤不變期間，得向法院聲請回復
原狀。
                              書記官  陳建宏 
中　　華　　民　　國　　111 　年　　7 　　月　　13　　日
附錄論罪科刑法條：
毒品危害防制條例第4條
製造、運輸、販賣第一級毒品者，處死刑或無期徒刑；處無期徒
刑者，得併科新臺幣三千萬元以下罰金。
製造、運輸、販賣第二級毒品者，處無期徒刑或十年以上有期徒
刑，得併科新臺幣一千五百萬元以下罰金。
製造、運輸、販賣第三級毒品者，處七年以上有期徒刑，得併科
新臺幣一千萬元以下罰金。
製造、運輸、販賣第四級毒品者，處五年以上十二年以下有期徒
刑，得併科新臺幣五百萬元以下罰金。
製造、運輸、販賣專供製造或施用毒品之器具者，處一年以上七
年以下有期徒刑，得併科新臺幣一百五十萬元以下罰金。
前五項之未遂犯罰之。

附表
編號 購毒者及使用之門號 交易時間   /地點 販賣之毒品種類與數量  交易金額 （新臺幣） 罪名及宣告刑 沒  收 1 許財富 （0000000000號） 110年9月24日18時許/許財富位於新北市○○區○○街00巷00弄0號之居所 甲基安非他命1包（毛重約0.3公克） 1,000元 陳國雄販賣第二級毒品，處有期徒刑伍年壹月。 未扣案之行動電話壹支（含門號0000000000號SIM卡壹枚）及犯罪所得新臺幣壹仟元均沒收，於全部或一部不能沒收或不宜執行沒收時，均追徵其價額。  2  110年9月30日22時許/許財富上開居所 甲基安非他命1包（毛重約0.2公克） 500元（以線上遊戲「星城Online」分數3萬分抵付） 陳國雄販賣第二級毒品，處有期徒刑伍年。 未扣案之行動電話壹支（含門號0000000000號SIM卡壹枚）、犯罪所得即價值新臺幣伍佰元之線上遊戲「星城Online」分數參萬分均沒收，於全部或一部不能沒收或不宜執行沒收時，均追徵其價額。  3 黃聖豐 （0000000000號） 110年10月29日21時30分許/位於臺北市○○區○○街00號之OK便利超商富陽門市前 甲基安非他命1包（毛重約0.3公克） 1,000元 陳國雄販賣第二級毒品，處有期徒刑伍年壹月。 未扣案之行動電話壹支（含門號0000000000號SIM卡壹枚）及犯罪所得新臺幣壹仟元均沒收，於全部或一部不能沒收或不宜執行沒收時，均追徵其價額。  4  110年11月2日17時40分許/OK便利超商富陽門市前 甲基安非他命1包（毛重約0.3公克） 1,000元 陳國雄販賣第二級毒品，處有期徒刑伍年壹月。 未扣案之行動電話壹支（含門號0000000000號SIM卡壹枚）及犯罪所得新臺幣壹仟元均沒收，於全部或一部不能沒收或不宜執行沒收時，均追徵其價額。  5  110年11月3日20時30分許/OK便利超商富陽門市前 甲基安非他命1包（毛重約1公克） 3,000元 陳國雄販賣第二級毒品，處有期徒刑伍年貳月。 未扣案之行動電話壹支（含門號0000000000號SIM卡壹枚）及犯罪所得新臺幣參仟元均沒收，於全部或一部不能沒收或不宜執行沒收時，均追徵其價額。  6 詹金溪 （0000000000號） 110年11月2日8時30分許/位於新北市○○區○○路0段000號之北港國小前 甲基安非他命1包（毛重約0.2公克） 500元 陳國雄販賣第二級毒品，處有期徒刑伍年。 未扣案之行動電話壹支（含門號0000000000號SIM卡壹枚）及犯罪所得新臺幣伍佰元均沒收，於全部或一部不能沒收或不宜執行沒收時，均追徵其價額。  7  110年11月2日20時50分許/上開北港國小旁之巷內 甲基安非他命1包（毛重約0.2公克） 500元 陳國雄販賣第二級毒品，處有期徒刑伍年。 未扣案之行動電話壹支（含門號0000000000號SIM卡壹枚）及犯罪所得新臺幣伍佰元均沒收，於全部或一部不能沒收或不宜執行沒收時，均追徵其價額。